臺灣高等法院民事判決　　　　　　　　　96年度智上字第24號
上　訴　人　曜越科技股份有限公司
　　　　　　　　　　　　樓
法定代理人　乙○○
訴訟代理人　賴安國律師
被 上訴 人　捷鴻國際有限公司
兼法定代理
人　　　　　丙○○
訴訟代理人　蔣大中律師
　　　　　　陳俊溢律師
上列當事人間請求排除侵害等事件，上訴人對於中華民國96年4
月12日臺灣板橋地方法院95年度智字第21號第一審判決提起上訴
，本院於96年10月30日言詞辯論終結，判決如下：
    主  文
上訴駁回。
第二審訴訟費用由上訴人負擔。
    事實及理由
一、本件上訴人主張：伊為中華民國新型第193238號「夾固式之
    記憶體散熱構件組」（下稱系爭專利）之專利權人，專利權
    期間自民國91年8月11日至102年3月22日止。被上訴人捷鴻
    國際有限公司（下稱捷鴻公司）由美國Corsair Memory. In
    c（下稱美國Corsair公司）代理、販售之「Corsair Memory
    .Inc., XMS xtreme memory speed（海盜牌記憶體），型號
    ：CM X000-0000」產品（下稱系爭產品）有「彈性夾具」模
    組，捷鴻公司明知或可得而知系爭產品侵害伊上開新型專利
    ，仍為進口並販賣，顯有侵害行為之故意。再者，捷鴻公司
    自承在消費者支付相當代價後，將附有彈性夾具之水貨產品
    貼上公司標籤，變成公司貨由該公司保固，亦可證明捷鴻公
    司販售者即為附有「彈性夾具」之系爭產品。退萬步言，縱
    或捷鴻公司所販賣之系爭產品真未附有彈性夾具，但該公司
    向消費者收取費用，就附有彈性夾具之系爭產品為保固一事
    ，已屬專利法第106條所禁止之「使用」行為，且該公司在
    進行保固維修作業時，必然會使用系爭專利無疑。嗣經伊持
    相關證據資料發函警告、證據保全後，捷鴻公司仍為持續之
    進口、販賣，是伊得依專利法第106條第1項、第108條準用
    第84條第1項後段、第3項之規定，請求排除捷鴻公司之上開
    侵害及防止日後侵害。又伊因捷鴻公司侵害系爭專利權之行
    為所減損之利益，或捷鴻公司因其侵害行為所獲之銷售額或
    利益，其金額甚鉅且難以估算，且需藉由本件訴訟之調查證
    據程序始得確定確實之損害額，乃依專利法第108條準用第
    84第1項前段、第85條第2項、3項規定，暫以150萬元作為捷
    鴻公司應為侵權行為損害賠償之最低金額，並聲明保留日後
    追加或擴張之權利。另被上訴人丙○○為捷鴻公司之法定代
    理人，依民法第28條及公司法第23條規定，亦應與捷鴻公司
    負連帶賠償責任。爰依專利法第106條第1項、第108條準用
    第84條第1項、第85條第2項、3項規定、民法第28條及公司
    法第23條之規定，求為：(一)捷鴻公司不得自行或使他人設計
    、製造、為販賣之要約、販賣、使用、陳列或為上述目的而
    進口系爭產品，亦不得陳列或散佈其廣告、標貼、型錄、說
    明書、價目表或其他具有促銷宣傳性質之文書，或於報章雜
    誌、網際網路或其他任何傳播媒體為任何廣告之行為。其已
    製造之前述產品應予以銷燬。(二)被上訴人應連帶給付150萬
    元及自起訴狀繕本送達翌日起至清償日止，按年利率百分之
    五計付之利息。(三)願供擔保請准宣告假執行。
二、被上訴人則以：本件系爭專利之保護範圍僅限於「具有彈性
    夾具」之記憶體散熱構件組，美商CORSAIR公司所生產之「
    XMS xtreme memory speed」（海盜牌記憶體）早已不使用
    任何「彈性夾具」，上訴人提起本件訴訟所提出之證據，均
    係針對沒有「彈性夾具」之記憶體散熱構件組，是上訴人提
    起本件訴訟，顯無理由。又上訴人提出之「專利分析意見書
    」，不僅格式不符經濟部智慧財產局於93年間所訂頒之「專
    利侵害鑑定要點」中之「專利侵害之鑑定原則」規定，更因
    該意見書係由上訴人訴訟代理人所製作，立場偏頗至為顯然
    ，自不得作為本案判斷之參考。另廠商對記憶體模組提供保
    固服務，主要是針對該記憶體本身發生故障或損毀時，予以
    進行維護及修理，該項行為根本不會涉及記憶體外部所附加
    之彈性夾具，是伊縱曾對附有彈性夾具之記憶體模組提供維
    修服務，該行為亦不會有使用該彈性夾具之情形，自無侵害
    上訴人之專利權。況美商CORSAIR公司於其他國家銷售之「
    XMS xtreme memory speed」（海盜牌記憶體）與出口至台
    灣地區銷售之記憶體模組之規格未必相同，該公司交由伊銷
    售之產品均無「彈性夾具」等語，資為抗辯。
三、原審為上訴人全部敗訴之判決，上訴人不服，提起上訴，聲
    明：(一)原判決廢棄。(二)捷鴻公司不得自行或使他人設計、製
    造、為販賣之要約、販賣、使用、陳列或為上述目的而進口
    系爭產品，亦不得陳列或散佈其廣告、標貼、型錄、說明書
    、價目表或其他具有促銷宣傳性質之文書，或於報章雜誌、
    網際網路或其他任何傳播媒體為任何廣告之行為。其已製造
    之前述產品應予以銷燬。(三)被上訴人應連帶給付上訴人150
    萬元及自起訴狀繕本送達翌日起至清償日止，按年利率百分
    之五計付之利息。(四)願供擔保請准就聲明(三)宣告假執行。被
    上訴人則聲明：上訴駁回。（原判決當事人欄就丙○○部分
    ，漏未記載為被告，僅記載為捷鴻公司公司之法定代理人，
    與原告起訴請求連帶賠償遭駁回之理由不符，屬顯然錯誤，
    不影響丙○○於原審已受裁判之事實。）
四、查上訴人主張其係系爭專利之專利權人，專利權期間自民國
    91年8月11日至102年3月22日止，業據其提出專利證書附於
    台灣台北地方法院95年度智字第39號卷可稽，復為被上訴人
    所不爭執，應堪信為真實。是本件所應審究者，厥為：(一)捷
    鴻公司進口販售之系爭產品是否附有系爭專利之構件組？(二)
    捷鴻公司代人維修非其所進口販售，有無有使用系爭專利構
    件組件？是否侵害系爭專利權？茲分項詳析如后：
  (一)捷鴻公司進口販售之系爭產品，未附系爭專利之構件組：
  1.按當事人主張有利於己之事實者，就其事實有舉證之責任，
    民事訴訟法第277條定有明文。查上訴人之新型第193238號
    專利，名稱為「夾固式之記憶體散熱構件組」，其專利保護
    範圍包括至少一散熱板片，及至少一彈性夾具，由該彈性夾
    具緊該散熱板片使其緊貼於記憶體晶片上（見原審卷25頁）
    ，故不具有彈性夾具之記憶體模組產品，不可能構成對該專
    利之侵害，應堪認定。上訴人主張捷鴻公司代理、販售之系
    爭產品侵害其系爭專利一節，既為被上訴人否認，並抗辯其
    所販售之系爭產品均未附有「彈性夾具」，與上訴人所主張
    之系爭專利無關等語，則上訴人就上開利己主張，負舉證證
    明之責任。
  2.查依上訴人提出其於2006年3月間下載自捷鴻公司網頁之資
    料所示，其中XMS系列產品之圖片，未見含有任何彈性夾具
    （見台灣台北地方法院95年度智字第39號卷13至16頁，下稱
    北院卷）；再依上訴人於96年1月18日提出之捷鴻公司網頁
    資料可知，捷鴻公司係於94年10月間起開始代理銷售美商CO
    RSAIR公司所生產之海盜牌記憶體產品，其中圖示之產品，
    亦無任何系爭專利之彈性夾具（見原審卷129至132頁），已
    難作為有利於上訴人之認定依據。況上訴人於提起本件訴訟
    前，曾聲請台灣台北地方法院94年度聲字第3828號裁定准予
    保全證據（見北院卷32至34頁），並於95年1月10日至臺北
    市○○路○段35巷11弄4號1樓捷鴻公司之營業處所執行保全
    證據程序，然於現場並未發現任何侵害上訴人系爭專利之產
    品，此經原審法院依職權調取上開保全證據卷宗查明，上訴
    人於原審亦自承「是沒有保全到物品」（見原審卷第53頁筆
    錄）。是尚難據此認定捷鴻公司代理銷售之系爭產品，附有
    侵害上訴人系爭專利之彈性夾具。
  3.上訴人雖提出展圓科技股份有限公司（下稱展圓公司）出具
    之統一發票及貼有捷鴻公司保固貼紙且具彈性夾具之系爭產
    品一組為證，主張該產品係其於94年10月26日、12月5日向
    展圓公司所購買（見原審卷78至83頁）；另提出德總電腦有
    限公司（下稱德總公司）出具之發票及產品照片，主張該產
    品係其於95年3月15日向德總公司所購買，其上載明進口商
    為捷鴻公司。然經原審法院當庭勘驗，展圓公司出售產品之
    塑膠外包裝係可多次重複拆合，包裝上並無任何防拆辨識貼
    紙，且產品上之彈性夾具又係可拆卸式，並非一體成形而固
    著於產品上，製有勘驗筆錄可憑（見原審卷228頁），亦有
    該經勘驗之產品實物一組附於原審卷證物袋內可參。而德總
    公司出售之產品，依照片所示，未見系爭專利之彈性夾具（
    見北院卷35至36頁）。是上訴人提出上開展圓公司出售之產
    品實物上之彈性夾具，是否係捷鴻公司代理販售時即附著於
    該產品上，抑或其後由第三人加諸於產品上，並非無疑。而
    德總公司出售之產品上，難認附有系爭專利之彈性夾具。故
    均不能證明捷鴻公司代理販售之海盜牌記憶體產品上，確附
    有侵害系爭專利之彈性夾具。
  4.上訴人復提出其透過網際網路，於世界各地電腦零件銷售商
    之網站上，搜尋獲得之系爭產品資料（見原審卷92至128頁
    、133至151頁），主張CORSAIR公司所生產之系爭產品，均
    附有彈性夾具，捷鴻公司代理販售者，亦必具彈性夾具云云
    。然該等資料中，僅一篇係中文資料，登載日期為91年12月
    25日，依其內容所載，當時係由「凱穩電子」引進CORSAIR
    之記憶體產品在台銷售，並非捷鴻公司，是該部分網路資料
    ，自不能作為捷鴻公司自94年10月間起代理銷售之系爭產品
    上，亦具有侵權彈性夾具之證明。至其他資料，則均係外國
    電腦零件銷售商登載於網站上之資料，並非捷鴻公司網站上
    登載之資料，自不足為據。況如前所述，上訴人提出捷鴻公
    司網頁資料，其上所示之系爭產品圖片既均未見附有任何彈
    性夾具者，則自不得以其他外國電腦零售商代理銷售之系爭
    產品上附有彈性夾具，作為捷鴻公司代理銷售之系爭產品上
    ，亦附有彈性夾具之證明。另捷鴻公司於94年11月8日發函
    上訴人雖稱：「捷鴻國際為美國CORSAIRMEMORY INC.在台灣
    通路總代理，所代理性產品都是由美國CORSAIRMEMORY INC.
    研發生產或直接委外代工，一切產品生產行為皆與捷鴻國際
    無任何直接或間接關係，二公司僅只買賣銷售行為」（見本
    院卷15頁），並不足以推認捷鴻公司代理販售之系爭產品附
    有侵害系爭專利之彈性夾具情事。是上訴人所稱：捷鴻公司
    既稱其銷售之產品皆由美國CORSAIR公司生產製造，其未有
    任何加工、改造之行為，而按一般經驗法則，美國CORSAIR
    公司銷售至世界各國之產品應為相同，無針對捷鴻公司另外
    設計之可能，是外國電腦零售商代理銷售之系爭產品與捷鴻
    公司代理販售者之構造應為相同，自可推認捷鴻公司代理販
    售之系爭產品亦附有侵權彈性夾具云云，因與該彈性夾具經
    勘驗係屬可輕易拆卸之特性有悖，要屬上訴人臆測之詞，即
    非可取。
  5.上訴人另主張：其於96年6月29日透過露天拍賣網站，搜尋
    獲得貼有捷鴻公司保固貼紙且附有彈性夾具組模之系爭產品
    在販賣，此事實並經公證人公證，有「露天拍賣」網頁公證
    書可證（見本院卷31至41頁）。上訴人嗣透過露天拍賣網向
    賣家買得此一貼有捷鴻國際終生保固貼紙之侵權產品，有產
    品照片可憑（見本院卷54、55頁），並有該購得之產品可證
    （本院外放證物袋內），足證捷鴻公司確有販賣系爭附有彈
    性夾具之產品云云。然據該網站賣家，即證人甲○○於本院
    證稱：其出售予上訴人之系爭產品，係其於國外商場購得，
    至該記憶體模組上貼附之捷鴻公司保固貼紙，係其另行付費
    向捷鴻公司取得，其目的係在獲得捷鴻公司對該記憶體模組
    提供維修服務（見本院卷78、79頁筆錄）。故上訴人執此主
    張該產品係捷鴻公司所出售，亦無可採。
  6.至於上訴人於原審提出之「專利分析意見書」（見北院卷19
    至27頁），其分析標的固為系爭產品，但該分析標的從何而
    來、該分析標的與捷鴻公司間有何關係，均未見說明，亦未
    記載分析標的之型號，難以成為認定捷鴻公司有侵害系爭專
    利之論據。
  (二)捷鴻公司代人維修非其所進口販售，難認有使用系爭專利構
    件組件，亦無侵害系爭專利權可言：
  　上訴人雖主張：捷鴻公司向消費者收取費用，就附有彈性夾
    具之系爭產品為保固，在進行保固維修作業時，必會使用系
    爭專利，即已違反專利法第106條規定，而屬侵害專利權之
    行為云云。然系爭專利之彈性夾，係可輕易拆卸者，且非使
    用記憶體時必備之元件，為兩造是認，並經原審勘驗明確，
    亦有實務附於原審卷及本院卷可稽。則於上訴人舉證證明捷
    鴻公司確曾於保固維修時，使用系爭專利之彈性夾具前，尚
    難據此推認已有專利權之侵害。況系爭產品為電腦使用記憶
    體，於發生故障時，有維修必要，始有保固維修問題；至系
    爭專利之彈性夾具，係一構造單純之金屬夾，應無維修之必
    要；故不能以捷鴻公司願對國外附有彈性夾具之系爭產品進
    行保固維修，即推認該公司所販售之系爭產品，亦必具有侵
    權之彈性夾具。
五、綜上所述，上訴人既無法舉證證明捷鴻公司代理銷售系爭產
    品上，附有侵害系爭專利之彈性夾具，自無從認定該公司侵
    害上訴人之系爭專利。從而，上訴人依專利法第106條第1項
    規定請求排除侵害，及依同法第108條準用第84條第1項後段
    、第3項規定請求防止侵害，並依同法第108條準用第84第1
    項前段、第85條第2項、第3項，暨民法第28條、公司法第23
    條規定，請求被上訴人連帶賠償150萬元本息，即非正當，
    不應准許。原審為上訴人敗訴之判決，核無違誤，應予維持
    。上訴意旨，仍執陳詞，指摘原判決不當，求予廢棄改判，
    為無理由，其上訴應予駁回。
六、本件事證已臻明確，兩造其餘主張陳述及所提之證據，均毋
    庸再予審酌，附此敘明。
據上論結，本件上訴為無理由，依民事訴訟法第449條第1項、第
78條，判決如主文。
中　　華　　民　　國　　96　　年　　11　　月　　13　　日
　　　　　　　　　民事第十六庭
                        審判長 法　官 沈方維
　　　　　　　　　　　         法　官 湯美玉
　　　　　　　　　　　         法　官 王淇梓
正本係照原本作成。
如不服本判決，應於收受送達後20日內向本院提出上訴書狀，其
未表明上訴理由者，應於提出上訴後20日內向本院補提理由書狀
（均須按他造當事人之人數附繕本）上訴時應提出委任律師或具
有律師資格之人之委任狀；委任有律師資格者，另應附具律師資
格證書及釋明委任人與受任人有民事訴訟法第466條之1第1項但
書或第2項（詳附註）所定關係之釋明文書影本。
中　　華　　民　　國　　96　　年　　11　　月　　14　　日
 　　　　　　　　　　　　　　　書記官 吳碧玲
附註：
民事訴訟法第466條之1（第1項、第2項）：
對於第二審判決上訴，上訴人應委任律師為訴訟代理人。但上訴
人或其他法定代理人具有律師資格者，不在此限。
上訴人之配偶、三親等內之血親、二親等內之姻親，或上訴人為
法人、中央或地方機關時，其所屬專任人員具有律師資格並經法
院認為適當者，亦得為第三審訴訟代理人。
